【裁判字號】    98,司財管,115
【裁判日期】    980914
【裁判案由】    選任遺產管理人
【裁判全文】
臺灣高雄地方法院民事裁定             98年度財管字第115號
聲  請  人  財政部高雄市國稅局
法定代理人  丙○○
                      送達代收.
上聲請人聲請對被繼承人丁○○選任遺產管理人事件，本院裁定
如下：
    主  文
選任甲○○（女，民國○○年○月○○日生，身分證統一編號：
Ｚ000000000號）為被繼承人丁○○（男，民國○○○
年○月○○日生，身分證統一編號：Ｚ000000000號）
之遺產管理人。
程序費用新臺幣壹仟元由被繼承人丁○○之遺產負擔。
    理  由
一、按「繼承開始時，繼承人之有無不明者，由親屬會議於1 個
    月內選定遺產管理人，並將繼承開始及選定遺產管理人之事
    由，向法院報明。」、「無親屬會議或親屬會議未於前條所
    定期限內選定遺產管理人者，利害關係人或檢察官，得聲請
    法院選任遺產管理人，並由法院依前項規定為公示催告。」
    、又「先順序繼承人均拋棄其繼承權時，由次順序之繼承人
    繼承，其次順序之繼承人有無不明或第四順序之繼承人均拋
    棄其繼承權者，準用關於無人承認繼承之規定。」，民法第
    1177條、第1178條第2 項、第1176條第6 項分別定有明文。
二、本件聲請意旨略以：被繼承人丁○○生前設籍高雄市前鎮區
    復興新巷78號3 樓，於民國96年10月31日死亡，其繼承人均
    已向法院聲明拋棄繼承在案，然被繼承人有應繳納之稅捐未
    繳納，且被繼承人遺留之財產－名鴻通運股份有限公司之股
    權，該公司負責人甲○○則為被繼承人之配偶，熟稔該公司
    之營運、財務，為確保聲請人債權之行使，狀請本院依法選
    任甲○○為本件遺產管理人等語。
三、經查：
  (一)聲請人主張之前揭事財政部高雄市國稅局個人除戶資料查詢
    清單、財政部高雄市國稅局97年度綜合所得稅各類所得資料
    清單、財產歸屬資料清單、欠稅總歸戶查詢情形表、依據民
    法第1138條及第1140條規定之配偶、親屬明細表，本院家事
    庭98年2 月9 日雄院高97繼敦字第110 號函及財政部財稅資
    料中心家庭成員（三親等）資料查詢清單6 紙、財政部高雄
    市國稅局個人戶籍資料查詢清單（查內政部、民政局）7 紙
    實，戶籍謄本4 紙為證，並經本院依職權調取本院97年度繼
    字第110號拋棄繼承權卷宗核閱屬實，堪信為真實。
  (二)聲請人既對被繼承人有債權存在，為其債權人，自應屬利害
    關係人無訛。又被繼承人之繼承人均已依法拋棄繼承，復查
    無其他合法繼承人存在，揆諸前揭規定，自應準用關於無人
    承認繼承之規定，參以其親屬會議並未於死亡發生之日起1
    個月內為其選定遺產管理人並呈報本院，是聲請人以利害關
    係人之地位，向本院聲請選任遺產管理人，自屬有據。
  (三)本院審酌：被繼承人前揭現存繼承人均已依法拋棄繼承，可
    知顯已不願再與被繼承人之遺產有何糾葛，本無義務就其遺
    產再為管理；然本院電詢被繼承人之配偶甲○○是否願意擔
    任本件遺產管理人，經回覆有意願，有電話紀錄1 紙附卷可
    稽，爰選任甲○○為本件遺產管理人。另因本件被繼承人之
    全部繼承人均拋棄繼承，而「準用」無人承認繼承之規定，
    與繼承人有無不明之情形尚屬有間，是民法第1178條第1 項
    關於承認繼承之公示催告，即無準用之餘，附此敘明。
四、依非訟事件法第157 條、第24條第1 項，裁定如主文。
中    華    民    國    98    年     9    月    14    日
                  家事法庭  司法事務官  任士慧
以上正本係照原本作成。
如對本裁定抗告，須於裁定送達後10日之不變期間內，向本院提
出抗告狀，並繳納抗告費新臺幣1,000 元。
中    華    民    國    98    年    9     月    14    日
                                書記官  楊馥華


司法院資訊處製作；財團法人民間司法改革基金會備份。
